ACORDAO-COMPLETO-2348355

ACÓRDÃO 5277/2019 ATA 24/2019 - SEGUNDA CÂMARA

VISTOS, relatados e discutidos estes autos referentes à Tomada de Contas Especial instaurada pelo então Ministério do Desenvolvimento Social e Combate à Fome em razão da impugnação parcial de despesas referentes a recursos repassados ao Município de Terezinha/PE, no exercício de 2011, por força dos Programas Proteção Social Básica e Especial – PSB e PSE. 
ACORDAM os Ministros do Tribunal de Contas da União, reunidos em sessão da 2ª Câmara, ante as razões expostas pelo Relator: 
		9.1. julgar irregulares as contas do Sr. Alexandre Antônio Martins de Barros, nos termos dos arts. 1º, inciso I, 16, inciso III, alíneas b e c, e 19, caput, da Lei 8.443/1992;
	9.2. condenar o Sr. Alexandre Antônio Martins de Barros ao pagamento das quantias descritas a seguir, atualizadas monetariamente e acrescidas de juros de mora calculados a partir das respectivas datas até o dia da efetiva quitação, fixando-lhe o prazo de 15 (quinze) dias, a contar da notificação, para que comprove, perante o Tribunal, o recolhimento do débito aos cofres do Fundo Nacional de Assistência Social, nos termos do art. 214, inciso III, alínea a, do Regimento Interno do TCU, na forma da legislação em vigor:
	9.2.1. Proteção Social Básica:
	
	DATA
	VALOR (R$) 

	05/01/2011
	3.726,74

	12/01/2011
	200,00

	12/01/2011
	200,00

	26/01/2011
	4.397,41

	09/02/2011
	180,00

	03/03/2011
	4.140,74

	21/03/2011
	79,20

	22/03/2011
	4.012,37

	12/04/2011
	578,00

	03/05/2011
	4.140,74

	04/05/2011
	260,00

	13/05/2011
	400,00

	02/06/2011
	4.140,74

	17/06/2011
	4.140,74

	30/06/2011
	600,00

	06/07/2011
	241,00

	25/07/2011
	4.140,74

	27/07/2011
	400,00

	22/08/2011
	4.140,74

	15/09/2011
	299,44

	22/09/2011
	4.148,80

	21/10/2011
	400,00

	25/10/2011
	4.148,80

	10/11/2011
	300,00

	24/11/2011
	4.148,80

	06/12/2011
	400,00

	26/12/2011
	4.148,80

9.2.2. Proteção Social Especial
	DATA
	VALOR (R$) 

	05/01/2011
	2.403,20

	11/01/2011
	500,00

	13/01/2011
	600,00

	26/01/2011
	2.425,20

	18/02/2011
	2.425,20

	28/02/2011
	1.000,00

	03/03/2011
	900,00

	22/03/2011
	2.358,18

	29/03/2011
	234,90

	19/04/2011
	2.425,20

	19/04/2011
	882,46

	03/05/2011
	1.137,08

	19/05/2011
	544,00

	24/05/2011
	2.655,20

	02/06/2011
	146,04

	10/06/2011
	400,00

	17/06/2011
	2.655,20

	25/07/2011
	2.655,20

	05/08/2011
	591,00

	05/08/2011
	702,91

	22/08/2011
	2.655,20

	14/09/2011
	574,77

	14/09/2011
	657,40

	22/09/2011
	2.655,20

	05/10/2011
	488,85

	21/10/2011
	2.655,20

	24/10/2011
	480,00

	25/10/2011
	600,00

	24/11/2011
	2.665,20

	21/12/2011
	814,96

	22/12/2011
	2.655,20

	23/12/2011
	800,00

	9.3. aplicar ao Sr. Alexandre Antônio Martins de Barros a multa prevista no art. 57 da Lei 8.443/1992, no valor de R$ 15.000,00 (quinze mil reais) , fixando o prazo de 15 (quinze) dias, a contar da notificação, para que comprove, perante o Tribunal (art. 214, inciso III, alínea a, do RI/TCU) , o recolhimento da dívida ao Tesouro Nacional, atualizada monetariamente desde a data do presente Acórdão até a do efetivo recolhimento, caso paga após o vencimento, na forma da legislação em vigor;
	9.4. autorizar desde logo a cobrança judicial das dívidas, nos termos do art. 28, inciso II, da Lei 8.443/1992, caso não atendida a notificação; 
	9.5. autorizar, caso requerido, nos termos do art. 26 da Lei 8.443/1992 c/c o art. 217 do Regimento Interno/TCU, o parcelamento das dívidas em até 36 (trinta e seis) parcelas mensais e sucessivas, sobre as quais incidirão os correspondentes acréscimos legais (débito: atualização monetária e juros de mora; multa: atualização monetária) , esclarecendo ao responsável que a falta de pagamento de qualquer parcela importará no vencimento antecipado do saldo devedor, sem prejuízo das demais medidas legais; 
	9.6. enviar cópia deste Acórdão à Procuradoria da República no Estado de Pernambuco, com fundamento no art. 16, § 3º, da Lei 8.443/1992.

Tomada de Contas Especial instaurada pelo então Ministério do Desenvolvimento Social e Combate à Fome em razão da impugnação parcial de despesas referentes a recursos repassados ao Município de Terezinha/PE, no exercício de 2011, por força dos Programas Proteção Social Básica e Especial  PSB e PSE.

Segunda Câmara

Município de Terezinha/PE.

3. Responsável: Alexandre Antônio Martins de Barros (XXX.157.754-XX).

13.1. Ministros presentes: Aroldo Cedraz (na Presidência) e Raimundo Carreiro.
13.2. Ministros-Substitutos convocados: Marcos Bemquerer Costa (Relator) e André Luís de Carvalho.

MARCOS BEMQUERER

Trata-se da Tomada de Contas Especial (peça 1) instaurada pelo então Ministério do Desenvolvimento Social e Combate à Fome – MDS em razão da impugnação parcial de despesas referentes a recursos repassados ao Município de Terezinha/PE, no exercício de 2011, por força dos Programas Proteção Social Básica e Especial – PSB e PSE, vinculados ao Fundo Nacional de Assistência Social – FNAS, no âmbito do Sistema Único de Assistência Social.
2.	Os recursos, no valor total de R$ 167.150,10, foram liberados mediante ordens bancárias relacionadas à peça 1, p. 13-14. 
3.	A Fundação Nacional de Assistência Social aprovou despesas no valor de R$ 63.693,35 e impugnou a quantia de R$ 103.639,35, em razão de ocorrências apontadas no Relatório de Fiscalização 38036/2013, elaborado no bojo do 38º Sorteio da Controladoria Geral da União.
4.	A Secretaria Federal de Controle Interno certificou a irregularidade das presentes contas (peça 1, p. 138-141) e a autoridade ministerial atestou haver tomado conhecimento dessa conclusão (peça 1, p. 149) .
5.	Neste Tribunal, a então Secretaria de Controle Externo no Estado do Piauí − Secex/PI, atual Secretaria do TCU no Estado do Piauí – SEC/PI, promoveu a citação do Sr. Alexandre Antônio Martins de Barros, Prefeito de 2009 a 2012 (peça 6) , para que comprovasse a restituição, aos cofres do Fundo Nacional de Assistência Social, do montante de R$ 103.639,35, atualizado monetariamente desde 31/12/2011 até o efetivo recolhimento, e/ou apresentasse alegações de defesa quanto à ausência de documentos comprobatórios da aplicação dos recursos referentes à execução dos Programas PSB/PSE pelo Município de Teresinha/PE no exercício de 2011.
6.	O Responsável, apesar de devidamente citado em seu endereço, segundo comprova o aviso de recebimento à peça 7, não apresentou defesa, devendo ser dada continuidade ao processo, a teor do disposto no art. 12, § 3º, da Lei 8.443/1992. 
7.	A SEC/PI analisou a matéria na instrução autuada à peça 8, propondo a irregularidade das contas do mencionado Responsável, a sua condenação à restituição do débito e a aplicação de multa, nos termos seguintes:
“EXAME TÉCNICO
13. 	Apesar de o Sr. Alexandre Antônio Martins de Barros ter sido citado, não se manifestou quanto às irregularidades verificadas, tornando-se revel nos autos, dando-se prosseguimento ao processo, de acordo com o art. 12, § 3º, da Lei 8.443/1992.
14.	Não há elementos que afastem a responsabilidade do gestor municipal em razão da impugnação parcial de despesas, devido à ausência de documentos comprobatórios da aplicação dos recursos dos dois programas (PSB e PSE) , conforme Relatório de Fiscalização 38036 – 38º Sorteio da Controladoria Geral da União, Nota Técnica 1373/2015 – CPCRFF/CGPC/DEFNAS e Termo de Aprovação Parcial da Ordenadora de Despesa do FNAS. 
15.	A não apresentação de documentação comprobatória das despesas realizadas nas contas dos programas federais financiados pelo FNAS – a exemplo de notas de empenho, notas fiscais, relação de pagamentos, entre outros – não permite que se estabeleça um liame entre os recursos repassados e as despesas realizadas.
O dever de prestar contas está previsto no parágrafo único do art. 70 da Constituição Federal, bem como em outros normativos infraconstitucionais, como o Decreto-Lei 200/1967. Esse é o teor dos Acórdão 2024/2016-TCU-Segunda Câmara, 1.449/2016-TCU-2ª Câmara, 11.236/2015-TCU-2ª Câmara, 11.222/2015-TCU-2ª Câmara e 7.612/2015-TCU-1ª Câmara.
17.	Já em relação à prescrição da pretensão punitiva, o entendimento consolidou-se por intermédio do Acórdão 1441/2016-TCU-Plenário, no sentido de que a aplicação de multa por parte desta Corte de Contas subordina-se ao prazo geral de prescrição indicado no art. 205 do Código Civil, isto é, de dez anos, iniciando-se a contar da data da ocorrência da irregularidade sancionada e interrompendo-se com o ato que ordenar a citação, a audiência ou a oitiva da parte. Aplica-se, ainda, a regra de transição prevista no art. 2.028 do Código Civil, na linha dos Acórdãos 1.520/2016 e 1.641/2016, ambos do Plenário, dentre outros. 
18.  	Entende-se que a data inicial da contagem do prazo prescricional corresponde ao dia seguinte ao encerramento do prazo para apresentação da prestação de contas, o qual ocorreu no exercício de 2012. Ou seja, considerando que o despacho que ordenou a citação ocorreu em 16/5/2018 (peça 4) , há menos de dez anos de 2012, houve a interrupção da prescrição, cabendo a aplicação da multa prevista no art. 57 da Lei 8.443/1992.
19.	Estão resumidos no quadro abaixo os elementos necessários à responsabilização do Sr. Alexandre Antônio Martins de Barros nesta tomada de contas especial:
	Irregularidades
	Impugnação parcial de despesas, em razão da ausência de documentos comprobatórios da aplicação dos recursos dos dois programas (PSB e PSE) , conforme Relatório de Fiscalização 38036 – 38º Sorteio da Controladoria Geral da União, Nota Técnica 1373/2015 –  CPCRFF/CGPC/DEFNAS e Termo de Aprovação Parcial da Ordenadora de Despesa do FNAS. 
Dispositivos violados: parágrafo único do art. 70 da Constituição Federal, Decreto-Lei 200/1967, Portaria MDS 625/2010.

	Responsável
	Sr. Alexandre Antônio Martins de Barros (CPF XXX.157.754-XX) , ex-prefeito do Município de Terezinha/PE.

	Período de Exercício
	Gestão: 2009-2012

	Conduta
	Não disponibilizou os documentos comprobatórios da execução dos recursos repassados, tais como: notas de empenho, notas fiscais, cópias de cheques, extratos bancários, relação de pagamento, entre outros.

	Nexo de Causalidade
	A ausência de documentos comprobatórios das despesas realizadas não permite que se estabeleça um liame entre os recursos repassados e as despesas realizadas.

	Culpabilidade
	É razoável afirmar que o responsável tinha consciência da ilicitude de seu ato e que, consideradas as responsabilidades e as normas a que estava subordinado na condição de prefeito, dele era exigível conduta diversa daquela que adotou, pois deveria ter apresentado a documentação solicitada pelo órgão repassador relativo à prestação de contas.

CONCLUSÃO
20.	Em razão da revelia do Sr. Alexandre Antônio Martins de Barros, ex-prefeito do Município de Terezinha/PE (gestão: 2009-2012) , e inexistindo nos autos elementos que permitam concluir pela ocorrência de boa-fé ou de outros excludentes de culpabilidade em sua conduta, propõe-se que suas contas sejam julgadas irregulares e que o responsável seja condenado em débito, aplicando-se lhe a multa prevista no art. 57 da Lei 8.443/1992.
PROPOSTA DE ENCAMINHAMENTO
Diante do exposto, submetem-se os autos à consideração superior, propondo:
	a) com fundamento nos arts. 1º, inciso I, 16, inciso III, alíneas ‘b’ e ‘c’, da Lei 8.443/1992 c/c os arts. 19 e 23, inciso III, da mesma Lei, e com arts. 1º, inciso I, 209, incisos II e III, 210 e 214, inciso III, do Regimento Interno, que sejam julgadas irregulares as contas do Sr. Alexandre Antônio Martins de Barros (...) , ex-prefeito do Município de Terezinha/PE, e condená-lo ao pagamento da quantia a seguir especificada, com a fixação do prazo de quinze dias, a contar da notificação, para comprovar, perante o Tribunal (art. 214, inciso III, alínea “a”, do Regimento Interno) , o recolhimento das dívidas aos cofres Fundo Nacional de Assistência Social, atualizadas monetariamente e acrescidas dos juros de mora, calculados a partir das datas discriminadas, até a data do recolhimento, na forma prevista na legislação em vigor:
	PROTEÇÃO SOCIAL BÁSICA – PSB
	
	DATA
	DOCUMENTO/MOVIMENTAÇÃO
	VALOR R$

	05/01/2011
	Cheque  850.206
	3.726,74

	12/01/2011
	Cheque  850.207
	200,00

	12/01/2011
	Cheque  850.208
	200,00

	26/01/2011
	Cheque  850.209
	4.397,41

	09/02/2011
	Cheque  850.210
	180,00

	03/03/2011
	Cheque  850.213
	4.140,74

	21/03/2011
	Cheque  850.211
	79,20

	22/03/2011
	Cheque  850.214
	4.012,37

	12/04/2011
	Cheque  850.215
	578,00

	03/05/2011
	Cheque  850.216
	4.140,74

	04/05/2011
	Cheque  850.217
	260,00

	13/05/2011
	Trf Autor.
	400,00

	02/06/2011
	Cheque  850.218
	4.140,74

	17/06/2011
	Cheque  850.219
	4.140,74

	30/06/2011
	Cheque  850.220
	600,00

	06/07/2011
	Cheque  850.241
	241,00

	25/07/2011
	Cheque  850.242
	4.140,74

	27/07/2011
	Cheque  850.243
	400,00

	22/08/2011
	Cheque  850.244
	4.140,74

	15/09/2011
	Cheque  850.221
	299,44

	22/09/2011
	Cheque  850.222
	4.148,80

	21/10/2011
	Cheque  850.223
	400,00

	25/10/2011
	Cheque  850.224
	4.148,80

	10/11/2011
	Cheque  850.225
	300,00

	24/11/2011
	Cheque  850.226
	4.148,80

	06/12/2011
	Cheque  850.228
	400,00

	26/12/2011
	Cheque  850.229
	4.148,80

	PROTEÇÃO SOCIAL ESPECIAL
	
	DATA
	DOCUMENTO/MOVIMENTAÇÃO
	VALOR R$

	05/01/2011
	Cheque  850.044
	2.403,20

	11/01/2011
	Cheque  850.033
	500,00

	13/01/2011
	Cheque  850.032
	600,00

	26/01/2011
	Cheque  850.034
	2.425,20

	18/02/2011
	Cheque  850.036
	2.425,20

	28/02/2011
	Cheque  850.037
	1.000,00

	03/03/2011
	Cheque  850.038
	900,00

	22/03/2011
	Cheque  850.039
	2.358,18

	29/03/2011
	Cheque  850.040
	234,90

	19/04/2011
	Cheque  850.061
	2.425,20

	19/04/2011
	Cheque  850.062
	882,46

	03/05/2011
	Cheque  850.063
	1.137,08

	19/05/2011
	Cheque  850.064
	544,00

	24/05/2011
	Cheque  850.065
	2.655,20

	02/06/2011
	Cheque  850.066
	146,04

	10/06/2011
	Aviso de débito
	400,00

	17/06/2011
	Cheque  850.067
	2.655,20

	25/07/2011
	Cheque  850.068
	2.655,20

	05/08/2011
	Cheque  850.069
	591,00

	05/08/2011
	Cheque  850.070
	702,91

	22/08/2011
	Cheque  850.071
	2.655,20

	14/09/2011
	Cheque  850.072
	574,77

	14/09/2011
	Cheque  850.073
	657,40

	22/09/2011
	Cheque  850.074
	2.655,20

	05/10/2011
	Cheque  850.075
	488,85

	21/10/2011
	Cheque  850.078
	2.655,20

	24/10/2011
	Cheque  850.076
	480,00

	25/10/2011
	Cheque  850.077
	600,00

	24/11/2011
	Cheque  850.079
	2.665,20

	21/12/2011
	Cheque  850.080
	814,96

	22/12/2011
	Cheque  850.081
	2.655,20

	23/12/2011
	Cheque  850.082
	800,00

	31/12/2011
	Não aplicação financeira
	  166,52

	31/12/2011
	Não aplicação financeira
	70,04

b) aplicar ao Sr. Alexandre Antônio Martins de Barros (...) , individualmente, a multa prevista no art. 57 da Lei 8.443/1992 c/c o art. 267 do Regimento Interno, com a fixação do prazo de quinze dias, a contar da notificação, para comprovar, perante o Tribunal (art. 214, inciso III, alínea “a”, do Regimento Interno) , o recolhimento da dívida aos cofres do Tesouro Nacional, atualizada monetariamente desde a data do acórdão que vier a ser proferido até a do efetivo recolhimento, se for paga após o vencimento, na forma da legislação em vigor;
c) autorizar, desde logo, nos termos do art. 28, inciso II, da Lei 8.443/1992, a cobrança judicial das dívidas, caso não atendidas as notificações;
	d) 	autorizar, caso solicitado pelo responsável, o pagamento da dívida imposta em até 36 parcelas mensais e consecutivas, nos termos do art. 26 da Lei 8.443/1992 c/c o art. 217 do Regimento Interno, fixando-lhes o prazo de quinze dias, a contar do recebimento da notificação, para comprovarem perante o Tribunal o recolhimento da primeira parcela, e de trinta dias, a contar da parcela anterior, para comprovarem os recolhimentos das demais parcelas, devendo incidir sobre cada valor mensal, atualizado monetariamente, os juros de mora devidos (com exceção das parcelas da multa, sobre as quais não há incidência de juros de mora) , na forma prevista na legislação em vigor; e
e) encaminhar cópia da deliberação ao Procurador-Chefe da Procuradoria da República no Estado de Pernambuco, nos termos do § 3º do art. 16 da Lei 8.443/1992 c/c o § 7º do art. 209 do Regimento Interno do TCU, para adoção das medidas que entender cabíveis; e comunicar-lhe que o relatório e o voto que a fundamentarem podem ser acessados por meio do endereço eletrônico www.tcu.gov.br/acordaos e que, caso haja interesse, o Tribunal pode enviar-lhe cópia desses documentos sem qualquer custo.”
8.	A proposta acima transcrita contou com a anuência do escalão dirigente da Secex/PI (peças 9-10) e do Ministério Público junto ao TCU, representado pela Procuradora-Geral Cristina Machado da Costa e Silva (peça 11) . 
	É o Relatório.

não há.

Procuradora-Geral Cristina Machado Costa e Silva.

TOMADA DE CONTAS ESPECIAL. PROGRAMAS PROTEÇÃO SOCIAL BÁSICA E ESPECIAL - PSB E PSE/2011. IMPUGNAÇÃO PARCIAL DE DESPESAS. CONTAS IRREGULARES. DÉBITO E MULTA. Com base no art. 16, inciso III, alíneas b e c, da Lei 8.443/1992, julgam-se irregulares as contas quando não apresentados documentos aptos a comprovar a destinação de recursos federais transferidos na modalidade fundo a fundo para execução de programas vinculados ao Fundo Nacional de Assistência Social.

TOMADA DE CONTAS ESPECIAL (TCE)

Secretaria do TCU no Estado do Piauí - SEC/PI.

Em exame a Tomada de Contas Especial instaurada pelo então Ministério do Desenvolvimento Social e Combate à Fome em razão da impugnação parcial de despesas referentes a recursos repassados ao Município de Terezinha/PE, no exercício de 2011, por força dos Programas Proteção Social Básica e Especial – PSB e PSE, vinculados ao Fundo Nacional de Assistência Social – FNAS, no âmbito do Sistema Único de Assistência Social.
2.	A Fundação Nacional de Assistência Social aprovou despesas no valor de R$ 63.693,35 e impugnou a quantia de R$ 103.639,35, em razão de ocorrências apontadas no Relatório de Fiscalização 38036/2013, elaborado no bojo do 38º Sorteio da Controladoria Geral da União.
3.	A Secretaria Federal de Controle Interno certificou a irregularidade das presentes contas (peça 1, p. 138-141) e a autoridade ministerial atestou haver tomado conhecimento dessa conclusão (peça 1, p. 149) .
4.	Neste Tribunal, a então Secretaria de Controle Externo no Estado do Piauí − Secex/PI, atual Secretaria do TCU no Estado do Piauí – SEC/PI, promoveu a citação do Sr. Alexandre Antônio Martins de Barros, Prefeito de 2009 a 2012 (peça 6) , para que comprovasse a restituição, aos cofres do Fundo Nacional de Assistência Social, do montante de R$ 103.639,35, atualizado monetariamente desde 31/12/2011 até o efetivo recolhimento, e/ou apresentasse alegações de defesa quanto à ausência de documentos comprobatórios da aplicação dos recursos referentes à execução dos Programas PSB/PSE pelo Município de Teresinha/PE no exercício de 2011.
5.	Em face da revelia do responsável, a Unidade Técnica e o Ministério Público junto ao TCU propõem, à unanimidade, que sejam julgadas irregulares as suas contas, com fundamento no art. 16, inciso III, alíneas b e c, da Lei 8.443/1992, e que ele seja condenado ao ressarcimento de débito e ao pagamento da multa prevista no art. 57 da mencionada Lei. 
6.	Alinho-me aos referidos pareceres, destacando, primeiramente, que os gestores públicos têm o ônus de demonstrar a correta aplicação das verbas federais recebidas, a teor das disposições dos arts. 70, parágrafo único, da Constituição Federal, 93 do Decreto-lei 200/1967 e 66 do Decreto 93.872/1986. 
7.	A Portaria MDS 625/2010, que dispõe sobre a forma de repasse dos recursos do cofinanciamento federal aos Estados, Distrito Federal e Municípios no âmbito do Sistema Único de Assistência Social – SUAS, prevê que a prestação de contas de tais recursos será realizada por meio eletrônico, mediante lançamento de dados no SUAS Web, in verbis:
	“Art. 6º O instrumento de prestação de contas, denominado Demonstrativo Sintético Anual de Execução Físico Financeira, está contido no sistema informatizado SUAS Web, cujos dados deverão ser lançados pelos gestores municipais, estaduais e do Distrito Federal e submetidos à manifestação do Conselho de Assistência Social competente, quanto ao cumprimento das finalidades dos repasses.”
8.	Não obstante, o referido normativo também prevê a obrigatoriedade de conservação e exibição da documentação referente à execução das despesas, conforme consta dos dispositivos abaixo transcritos: 
“Art. 7º As informações lançadas eletronicamente no sistema disponibilizado pelo MDS presumem-se verdadeiras e são de inteira responsabilidade de seus declarantes, que deverão manter arquivados os documentos comprobatórios das despesas realizadas na execução do objeto da transferência no Estado, Distrito Federal ou Município, em boa ordem e conservação, devidamente identificados e à disposição da SNAS e dos órgãos de controle interno e externo.
§ 1º Ressalvada a hipótese de microfilmagem, quando conveniente, os documentos deverão ser conservados em arquivo, no prazo de cinco anos do julgamento das contas dos responsáveis pelo Tribunal de Contas da União, findo o qual poderão ser incinerados mediante termo.
§ 2º Sempre que houver indícios de que as informações são inverídicas ou mesmo insuficientes, a SNAS poderá requisitar os esclarecimentos que entender necessários para apurar os fatos e aplicar as sanções cabíveis, quando for o caso. 
Art. 8º Comprovada a omissão no dever de prestar contas ou outra irregularidade, a SNAS solicitará a abertura de Tomada de Contas Especial, conforme legislação específica.”
Art. 9º É facultado à SNAS o acesso às informações, inclusive por meio eletrônico, dos saldos, extratos e documentos das contas correntes nas quais são depositados os recursos transferidos pelo Fundo Nacional de Assistência Social – FNAS.
Art. 10. A execução dos recursos repassados será acompanhada e fiscalizada pela SNAS e pelos Conselhos de Assistência Social, observadas as respectivas competências, de modo a verificar a regularidade dos atos praticados e a prestação eficiente dos serviços socioassistenciais.”
9.	Apesar de o FNAS ter solicitado ao Sr. Alexandre Antônio Martins de Barros cópia da documentação probatória das despesas impugnadas pela CGU (peça 1, p. 62-65) , restaram sem a devida comprovação, na fase interna da TCE, despesas no montante de R$ 103.639,35.	Assim, o então gestor não logrou demonstrar o vínculo entre a retirada dos recursos das contas correntes específicas e a realização dos diversos gastos relacionados aos programas encampados pelo PSB e pelo PSE.  
10.	Entendo que as hipóteses descritas no art. 16, inciso III, alíneas b e c, da Lei 8.443/1992 bem representam a situação dos autos, uma vez que, inexistindo comprovantes da destinação dos recursos, restou violada a legislação específica dos programas sociais em questão, bem como caracterizado o débito, a cujo pagamento o responsável deve ser condenado. Adicionalmente, cabe aplicar-lhe multa proporcional ao valor do débito, nos termos do art. 57 do referido diploma legal. 
11.	Em adendo ao que consta dos pareceres precedentes, entendo que cabe excluir do débito os dois lançamentos finais referentes à Proteção Social Especial, nos valores de R$ 166,52 e R$ 70,04, na data de 31/12/2011, uma vez que o motivo da impugnação (ausência de aplicação financeira) não constou da citação do Responsável.
12.	Por fim, cumpre encaminhar cópia do Acórdão a ser proferido à Procuradoria da República no Estado de Pernambuco, com fundamento no art. 16, § 3º, da Lei 8.443/1992.
 	Ante o exposto, voto por que seja adotada a deliberação que ora submeto a este Colegiado.
                   
                   T.C.U., Sala das Sessões, em 16 de julho de 2019.
MARCOS BEMQUERER COSTA
Relator